臺灣桃園地方法院刑事判決　　　　　　　94年度訴字第1053號
公　訴　人　臺灣桃園地方法院檢察署檢察官
被　　　告　甲○○
　　　　　　　　　　　一四號(.
選任辯護人　翁方彬律師
上列被告因違反槍砲彈藥刀械管制條例等案件，經檢察官提起公
訴（九十四年度偵字第八五七○號），本院判決如下：
    主  文
甲○○未經許可，持有手槍，處有期徒刑陸年陸月，併科罰金新
臺幣拾伍萬元，罰金如易服勞役，以參佰元（即新臺幣玖佰元）
折算壹日。扣案德國制式點肆伍手槍壹支（槍枝管制編號壹壹零
貳零參壹柒參零號）及彈頭、彈殼各肆顆均沒收之。又以加害生
命之事，恐嚇他人致生危害於安全，處有期徒刑陸月。應執行刑
有期徒刑陸年捌月，併科罰金新臺幣拾伍萬元，罰金如易服勞役
，以參佰元（即新臺幣玖佰元）折算壹日。扣案德國制式點肆伍
手槍壹支（槍枝管制編號壹壹零貳零參壹柒參零號）及彈頭、彈
殼各肆顆均沒收之。
    事  實
一、甲○○明知未經許可，不得無故持有槍砲彈藥刀械管制條例
    所列管之槍、彈，竟於民國九十三年間某日，在其位在桃園
    縣大溪鎮○○路○段二十七巷十四號住處，自其真實姓名年
    籍不詳綽號「空泉」之友人處收受具有殺傷力之德國制式點
    四五手槍一支（槍枝管制編號0000000000）及制
    式子彈六顆後，而無故持有之。
二、於九十三年十月間，甲○○因其事實上養母黃陳香長年耕種
    之土地與丙○○、乙○○（原名王清俊）發生糾紛，多次出
    面向丙○○、乙○○索賠未果。嗣於九十四年四月間，乙○○邀約甲○○至丁○○所經營位在桃園縣大溪鎮中新里中庄
    新村六十二號「金隆順砂石場」見面，致甲○○以為該砂石
    場係乙○○所經營，而甲○○與乙○○見面時，自乙○○之
    言談間，誤認乙○○業與丙○○達成共識，願共同賠償新臺
    幣（下同）一百八十萬元，即行離去。然甲○○因苦等未見
    乙○○、丙○○二人賠償前揭金額，且遍尋乙○○不獲，一
    時氣憤難耐，竟基於恐嚇危害安全之犯意，於九十四年五月
    九日晚上十時四十分許，駕駛車牌號碼為ＡＤ－六三五五號
    之自用小客車，持上揭手槍、子彈，先至丙○○位於桃園縣
    大溪鎮瑞興里十二鄰五十九之三號住處，乘斯時無人進出之
    際，於自小客車內，以上開手槍，朝該址二樓射擊三發子彈
    ，致生危害於丙○○之安全。復於同日二十三時許，轉至前
    揭其誤認係乙○○所有實係丁○○所經營之金隆順砂石場，
    再以同前方式，朝該址大門、玻璃窗及鐵捲門處共射擊子彈
    三發，足生危害於丁○○之安全，旋返回其位在同鎮○○路
    ○段二十七巷十四號住處。警方據報後立即趕往現場，在丙○○前揭住處門口查扣甲○○射搫後留下之彈殼三顆，並在
    丙○○住處二樓地板上扣得彈頭一顆，另在丁○○所經營之
    工廠門口扣得彈頭二顆及於該址一樓錄影機內起出彈頭一顆
    。員警嗣經核對監視錄影帶而查獲甲○○，並在甲○○前揭
    住處廚房抽油煙上方起出德國制式點四五手槍一支，另在其
    車牌號碼為ＡＤ－六三五五號自小客車內起出甲○○射擊後
    留下之彈殼一顆，因而查獲上情。
三、案經桃園縣政府警察局大溪分局報請臺灣桃園地方法院檢察
    署檢察官偵查起訴。
    理  由
一、訊之被告甲○○對有於上開時、地持有制式手槍、子彈，復
    有於九十四年五月九日晚上持上開槍、彈至丙○○住處及金
    隆順砂石場開槍射擊等情，均坦承不諱，惟辯稱：伊僅對金
    隆順砂石場射擊二槍云云。本院經查：
  (一)恐嚇危害安全部分：
  １被告有持制式手槍、子彈，至丙○○位在桃園縣大溪鎮瑞興
    里十二鄰五十九之三號住處，朝該址二樓射擊三槍等情，為
    被告所不否認，核與證人丙○○於偵查中證稱：案發當時伊
    人在二樓，有聽到碰的聲音，被告總共開了三槍等語相符，
    且警方嗣有在上址門口查扣彈殼三顆及彈頭一顆，有扣押物
    品清單一紙在卷足憑，而上開彈殼、彈頭經送請內政部警政
    署刑事警察局以比對顯微鏡比對法比對結果，彈殼係已擊發
    之口徑○點四五吋之制式彈殼，而彈頭係受撞擊變形之已擊
    發口徑○點四五吋銅包衣彈頭，且均係由被告所持有之制式
    槍枝所擊發等情，亦有該局九十四年五月二十日以刑鑑字第
    ○九四○○七四九○六號槍彈鑑定書一紙在卷足憑，此外復
    有現場照片四幀附卷可稽，是堪認被告此部分自白與事實相
    符，應值採信。
  ２另被告雖坦承有持制式手槍、子彈至丁○○所經營位在桃園
    縣大溪鎮中新里中庄新村六十二號之金隆順砂石場開槍射擊
    乙節，然辯稱：僅開二槍非三槍云云。惟訊之證人丁○○於
    警詢中證稱：伊案發當時在公司二樓，突然聽見一樓公司外
    傳來類似鞭炮的連續聲響三聲，伊立即走到一樓查看辦公室
    ，發現大門玻璃、鐵捲門及大門右側窗戶玻璃有遭槍擊而破
    損等語，其於偵查中亦為相同之證述，且參酌卷附現場照片
    ，金隆順砂石廠於鐵捲門、大門玻璃及窗戶玻璃三不同地點
    ，確均留有大小不一之彈孔痕跡（詳見九十四年度偵字第八
    五七○號卷第三十三至三十六頁），復有在金隆順砂石場所
    查扣之三顆彈頭可資佐證，且上開彈頭經送鑑結果，確自被
    告所持有之手槍擊出乙節，亦有前揭內政部警察署所出具之
    鑑定報告書足憑，顯見證人丁○○前揭所言非虛。再者，證
    人即桃園縣政府警察局大溪分局鑑識組警員己○○於本院審
    理時亦證稱：案發後丁○○中新里中庄新村六十二號砂石場
    內找到三顆彈頭，一顆是在錄影機內查獲，另外兩顆是在砂
    石場內查獲的，被告應該是有開三槍等語明確，是綜合上情
    以觀，被告有持槍朝金隆順砂石場射擊子彈三發乙節，應堪
    認定。被告前揭所辯，顯難採信。
  (二)違反槍砲彈藥刀械管制條例部分：
    訊之被告對其有於上開時、地，未經許可持有槍、彈等情，
    於警詢、偵查及本院審理時均坦承不諱，而被告為警查獲之
    槍經送鑑定結果，認送鑑德國制式點四五手槍一支，係德國
    ＨＫ廠製造之口徑○點四五吋制式半自動手槍，機械性能良
    好，可擊發同口徑制式子彈，認具殺傷力等情，有內政部警
    政署刑事警察局九十四年五月二十四日刑鑑字第○九四○○
    七四九○六號槍彈鑑定書一紙在卷足憑。另就被告所持有之
    子彈部分，雖因被告已分朝丙○○、丁○○住、居所擊發致
    無法送鑑，然由卷附現場照片觀之，遭被告持槍擊中之玻璃
    窗戶、大門均已嚴重碎裂，甚而材質堅硬之鐵捲門上亦留有
    直徑約一公分之圓型穿孔（詳見九十四年度偵字第八五七○
    號卷第三十三至三十八頁），是如以之朝人射擊，必定成傷
    ，是被告所持有之子彈具殺傷力乙節，應堪認定。
  (三)至辯護人於本院審理時為被告辯護稱：被告於案發當日晚上
    八時許，與其友人呂紹文共同前往簡明隆住處飲用酒精濃度
    高達百分之五十八之高梁酒，是於案發當時應已達精神耗弱
    之境，為此聲請傳喚證人呂紹文、簡明隆等語。惟辜不論辯
    護人所稱被告於案發前有飲酒乙節，是否屬實，然由被告於
    案發當時，方可分辨其欲開槍洩憤之地點究為何，且依序分
    別前往之，由此觀之，被告於斯時意識應當十分清楚，自難
    認已達精神耗弱之程度，是辯護人聲請傳喚證人呂紹文、簡
    明隆部分，本院認無調查之必要，併此敘明。
二、綜上所述，本件事證明確，被告所辯，諉不足採，被告犯行
    洵堪認定，應依法論科。
三、按未經許可持有槍、彈，一經持有即成立犯罪；至其持有之
    繼續乃行為之繼續，俟持有行為終了為止，僅屬一個持有行
    為，不得割裂論罪。若以之犯他罪，兩罪間之關係如何，應
    視開始持有之原因為斷。如早已非法持有槍彈，後另起意犯
    罪；或意圖犯甲罪而持有槍、彈，卻持以犯乙罪，均應以數
    罪併罰論處，必因意圖犯某罪而持有槍、彈，後果以之犯該
    罪，兩罪間始有牽連犯之適用（最高法院八十九年度臺上字
    第一二三九號、第五三七六號、九十年度臺上字第一０三五
    號、第七四九八號判決意旨參照）。是核被告所為，係犯槍
    砲彈藥刀械管制條例第七條第四項之未經許可持有手槍罪、
    同條例第十二條之未經許可持有子彈罪及刑法第三百零五條
    之恐嚇危害安全罪。被告先至丙○○住所開槍射擊，復至金
    隆順砂石場為相同舉動，均係基於同一恐嚇危害安全犯意下
    之接續行為，僅論以一罪。又被告係以一行為同時未經許可
    持有手槍及子彈而觸犯二罪名，應依想像競合之例從一重論
    以未經許可持有手槍罪。公訴意旨雖認被告持槍分朝丙○○
    、丁○○住居處開槍射擊部分，係犯刑法第三百四十六條第
    三項、第一項之恐嚇取財未遂罪。惟按刑法第三百四十六條
    第一項之恐嚇取財罪，以意圖為自己或第三人不法之所有為
    構成要件，倘行為人不具該等主觀之不法所有意圖，自不得
    以該罪論。訊之被告於警詢、偵查及本院審理時均表示：九
    十三年九月間，因丙○○誤挖伊家竹園，故伊有向丙○○要
    求賠償，丙○○請乙○○出面協調，嗣達成協議，表示願賠
    償一百八十萬元，然嗣後丙○○、乙○○均避不見面，且伊
    先前係與乙○○相約在金隆順砂石場見面，伊以為該砂石場
    是乙○○所經營，方會分至丙○○住處及金隆順砂石場開槍
    射擊，其目的係希望丙○○、乙○○儘速依約賠償一百八十
    萬元等語。經查，訊之證人乙○○於本院審理時證稱：因丙○○將本件發生糾紛之農地借予蓋停車場，故於發生糾紛後
    ，伊有出面與被告協調賠償金額，於九十三年十月間，被告
    表示希望索賠一百八十萬元，經伊轉知丙○○，丙○○表示
    金額過高，且須經股東會同意，故未答應被告，嗣於九十四
    年三月間，有與被告、被告友人戊○○相約在丁○○所經營
    之金隆順砂石場見面，席間伊告知被告伊願賠償八十萬元，
    其餘一百萬元，須被告自行向丙○○催討等語，而證人丙○○於本院審理時則係證稱：被告與乙○○商談經過，伊不清
    楚，但乙○○有轉知伊願付八十萬元，其餘一百萬元希望伊
    支付，伊表示須和股東商討，但沒有結果，被告曾數次向伊
    催討一百八十萬元，並表示乙○○已經答應了，要求伊跟乙○○聯絡，但於被告向伊催討時，伊並沒有告訴被告伊不答
    應付這筆錢等語明確，證人戊○○於本院審理時亦證稱：被
    告與證人乙○○相約在丁○○經營之金隆順砂石場見面時，
    伊亦有在場，當時敲定賠償金額為一百八十萬元，其中部分
    由乙○○負責，餘款則由其他股東出錢，由乙○○去協調等
    語，是綜合上情以觀，姑不論乙○○、丙○○二人就賠償金
    額、方式是否已達成共識，然被告與乙○○協調過程中，乙○○確曾提及一百八十萬元之賠償金，且證人乙○○亦承諾
    賠償被告八十萬元，甚而被告致電向丙○○催討前揭款項時
    ，證人丙○○亦未曾表示拒絕之意，證人丙○○此舉，依社
    會常情，當會認其係同意賠償上開金錢，是被告稱：伊認為
    證人丙○○、乙○○願共同賠償一百八十萬元乙節，應值採
    信。而被告係因屢次向證人丙○○、乙○○催討上開款項不
    獲，始為本件犯罪行為，是被告主觀上乃係基於索討證人丙○○、乙○○承諾交付之金錢，故尚無不法所有之意圖，依
    首揭說明，要與刑法第三百四十六條之構成要件有間。是公
    訴意旨認被告係涉犯刑法第三百四十六條第三項、第一項之
    恐嚇取財未遂罪，容有未洽，惟起訴基本事實同一，爰依法
    變更起訴法條，附此敘明。另被告持有手槍、子彈之始，非
    即為遂行嗣後之恐嚇危害安全犯行，業據被告供承在卷，是
    依首揭說明，被告所犯槍砲彈藥刀械管制條例第七條第四項
    之持有手槍罪與刑法第三百零五條之恐嚇危安罪間，犯意各
    別，行為互殊，應分論併罪之，公訴意旨認上開二罪間，有
    方法結果之牽連犯關係，容有誤會，併此敘明。爰審酌被告
    未經許可，非法持有手槍，對社會治安危害甚鉅，並進而持
    以恐嚇被害人等，對於被害人所受身心之危害非輕，惟其犯
    後尚能坦承部分犯行，尚知所悔改等一切情狀，分別量處如
    主文所示之刑，並定其應執行之刑，違反槍砲彈藥刀械管制
    條例罪部分，另諭知併科罰金及易服勞役之折算標準。
四、扣案德國制式點四五手槍一支（槍枝管制編號000000
    0000），為違禁物，應依刑法第三十八條第一項第一款
    規定沒收之。至扣案彈頭及彈殼各四顆（本件桃園縣政府警
    察局扣押物品目錄表，就彈頭部分雖僅記載扣得一顆，然證
    人己○○於本院審理時已證稱案發當時確有扣得彈頭四顆，
    前揭扣押物品目錄應係誤載等語明確，且本院嗣調取扣押物
    品，確有扣得彈頭四顆，經提示予被告，被告對此亦不爭執
    ，是桃園縣政府警察局前揭扣押物品目錄表關於彈頭僅扣得
    一顆部分，應屬誤載，併此敘明），雖因射擊後，已無殺傷
    力，然上開彈頭及彈殼，係被告所有，業據被告供承在卷，
    且係供其遂行恐嚇危害安全犯行所用之物，自應依刑法第三
    十八條第一項第二款宣告沒收之。
據上論斷，應依刑事訴訟法第二百九十九條第一項前段、第三百
條，槍砲彈藥刀械管制條例第七條第四項、第十二條第四項，刑
法第十一條前段、三百零五條、第五十一條第五款、第四十二條
第二項、第三十八條第一項第一款、第二款，罰金罰鍰提高標準
條例第一條前段、第二條，現行法規所定貨幣單位折算新臺幣條
例第二條，判決如主文。
中    華      民      國  九十四  年   九   月 十二   日
            臺灣桃園地方法院刑事第十庭
                審判長法    官   江德民
                      法    官   許炎灶
                      法    官   柯姿佐
以上正本證明與原本無異。
如不服本判決，應於判決送達後10日內向本院提出上訴狀（應附
繕本），上訴於臺灣高等法院。
　　　　　　　　　　　書 記 官　 張淑芬
中    華      民      國  九十四  年   九   月 十二   日
附錄論罪科刑法條
槍砲彈藥刀械管制條例第7條第4項
未經許可，持有、寄藏或意圖販賣而陳列第 1 項所列槍砲、彈藥
者，處 5 年以上有期徒刑，併科新台幣 1 千萬元以下罰金。
中華民國刑法第305條
(恐嚇危害安全罪)
以加害生命、身體、自由、名譽、財產之事，恐嚇他人致生危害
於安全者，處二年以下有期徒刑、拘役或三百元以下罰金。
